【裁判字號】    99,裁,1431
【裁判日期】    990624
【裁判案由】    菸酒稅法
【裁判全文】
最  高  行  政  法  院  裁  定
                                      99年度裁字第1431號
上  訴  人  廣福食品企業股份有限公司
代  表  人  甲○○
訴訟代理人  吳玲華律師
被 上訴 人  財政部臺灣省北區國稅局
代  表  人  陳文宗
上列當事人間菸酒稅法事件，上訴人對於中華民國99年3月25日
臺北高等行政法院98年度再字第144號判決，提起上訴，本院裁
定如下：
    主  文
上訴駁回。
上訴審訴訟費用由上訴人負擔。
    理  由
一、按對於高等行政法院判決之上訴，非以其違背法令為理由，
    不得為之，行政訴訟法第242條定有明文。依同法第243條第
    1項規定，判決不適用法規或適用不當者，為違背法令；而
    判決有同條第2項所列各款情形之一者，為當然違背法令。
    是當事人對於高等行政法院判決上訴，如依行政訴訟法第24
    3條第1項規定，以高等行政法院判決有不適用法規或適用不
    當為理由時，其上訴狀或理由書應有具體之指摘，並揭示該
    法規之條項或其內容；若係成文法以外之法則，應揭示該法
    則之旨趣；倘為司法院解釋或本院之判例，則應揭示該判解
    之字號或其內容。如以行政訴訟法第243條第2項所列各款情
    形為理由時，其上訴狀或理由書，應揭示合於該條項各款之
    事實。上訴狀或理由書如未依此項方法表明者，即難認為已
    對高等行政法院判決之違背法令有具體之指摘，其上訴自難
    認為合法。
二、本件上訴人對於臺北高等行政法院98年度再字第144號判決
    （下稱原判決）提起上訴，雖略以：(一)原判決認經濟部標準
    檢驗局（下稱標檢局）民國（下同）96年11月5日經標一字
    第09600126970號函係泛亞國際聯合會計師事務所向標檢局
    函詢CNS2925「規定極限值之有效位數指示法」之揭示原則
    及規範，經函復依國家標準CNS2925「規定極限值之有效位
    數指示法」之揭示原則及規範，0.47%或0.48%均可修整為0.
    5%，係在前訴訟程序事實審法院96年10月11日判決後始存在
    ，已與行政訴訟法第273條第1項第14款規定不合云云；惟原
    判決復又認定該函係上訴人於前訴訟程序事實審法院審理時
    ，所提標檢局96年4月18日經標一字第09600042570號函內容
    之重申，亦即兩號函釋之內容於事實審法院審理時即已存在
    ，事實審法院自應斟酌，若漏未斟酌或未依此證據內容詳加
    調查，依上開意旨，上訴人對之提起再審之本院98年度判字
    第1088號判決（下稱原確定判決）即有「就足以影響於判決
    之重要證物漏未斟酌」之違誤；上訴人在訴訟中提出標檢局
    函復文件為有利證據，請求法院再次函詢標檢局，如依國家
    標準，該0.47%、0.48%試驗值是否與菸酒稅法所定0.5%相符
    ，歷審法院皆未詳加調查，亦未說明不予調查之理由，就此
    不調查部分，自亦有就足以影響於判決之重要證物漏未斟酌
    之違誤；又商品檢驗法之目的在檢驗商品是否符合規定，而
    本件檢驗意在確認是否符合0.5%之規定，以決定是否裁罰，
    故上開函件所稱之修整法對本件應有適用，而所謂「斟酌」
    應透過充分說理考量證據之內容後作出判斷，其考量過程更
    應在判決中交待，才能實質保障當事人之權益，也因此才能
    認定當事人無依此提起再審之理由；再者，依CNS2925規定
    極限值之有效位數指示法規定，絕對法適用於判定與規格是
    否符合之目的，觀測值或計算值之所有數字均認為有效之處
    ，而觀測值或計算值是否均認為有效即為本件之爭點所在，
    原判決自不得率認上開函文不足使上訴人獲得有利之裁判；
    是原確定判決未就相關證據予以調查且未充分交待考量過程
    ，與未經斟酌無異，而上訴人確可能因此獲得有利之裁判，
    原判決之認定實有違誤；(二)原確定判決認上訴人提出之財團
    法人食品工業發展研究所（下稱食研所）抽驗之「優質酒品
    認證工廠追蹤查驗報告」「酒品認證抽驗檢驗結果報告表」
    ，係私自委請食研所填製之報告書，然上訴人提出之報告書
    既係食研所依「財政部酒品標誌認證制度追蹤管理辦法」所
    為之追蹤抽樣檢驗，亦係依法而為之檢驗結果，既是受委託
    行使公權力而為之行為，自有其公信力，原確定判決之判斷
    顯無可採；而就樣品是否同批之疑義，透過調查即可排除，
    上訴人亦積極提出相關資訊以供查驗，原確定判決並未就此
    得出確定結論，而僅以上訴人「私自委請食研所為之」為由
    逕自捨棄此部分之證據，實有就足以影響於判決之重要證物
    漏未斟酌之情事，「私自委請食研所為之」之理由實已不足
    證明原確定判決就此部分已有斟酌，原判決認為原確定判決
    就此部分已有斟酌之認定實有違誤等語，為其論據。惟核其
    上訴理由，無非說明其對於前訴訟程序確定裁判不服之理由
    ，並泛言原判決違誤，而非具體說明原判決認上訴人依行政
    訴訟法第273條第1項第14款規定提起再審之訴為顯無理由，
    並據此駁回其再審之訴，究竟有何不適用法規或適用法規不
    當之情形，並揭示該法規之條項或其內容，難認對原判決之
    如何違背法令已有具體之指摘。依首開規定及說明，應認其
    上訴為不合法。
三、據上論結，本件上訴為不合法。依行政訴訟法第249條第1項
    前段、第104條、民事訴訟法第95條、第78條，裁定如主文
    。
中    華    民    國    99    年    6     月    24    日
                    最高行政法院第四庭
                        審判長法官  劉  鑫  楨
                              法官  侯  東  昇
                              法官  劉  介  中
                              法官  陳  金  圍
                              法官  曹  瑞  卿

以  上  正  本  證  明  與  原  本  無  異
中    華    民    國    99    年    6     月    24    日
                              書記官  吳  玫  瑩

司法院資訊處製作；財團法人民間司法改革基金會備份。
